臺灣高雄地方法院刑事判決　　　　　　　94年度訴字第1015號
公　訴　人　臺灣高雄地方法院檢察署檢察官
被　　　告　甲○○
上列被告違反毒品危害防制條例案件，經檢察官提起公訴（94年
度毒偵字第2408號）及移送併案審理（94年度毒偵字第2491號、
第5015號、第8113號），本院合議庭裁定由受命法官獨任進行簡
式審判程序，判決如下：
    主  文
甲○○連續施用第一級毒品，累犯，處有期徒刑玖月。扣案之第
一級毒品海洛因貳小包（分別為：淨重零點壹陸公克，空包裝重
零點貳柒公克；淨重零點貳公克，空包裝重零點貳公克）、呈
第一級毒品海洛因陽性反應之注射針筒壹支、殘餘粉末膠袋壹只
，均沒收銷燬之。
    事  實
一、甲○○前因施用毒品案件，經本院以87年度毒聲字第4293號
    裁定送觀察、勒戒後，認有繼續施用毒品之傾向，再經本院
    以88年度毒聲字第63號裁定，令入戒治處所施以強制戒治1
    年，期間經停止戒治、撤銷停止戒治，嗣於89年8 月21日因
    戒治期滿執行完畢而釋放，復由臺灣高雄地方法院檢察署（
    下稱高雄地檢署）檢察官於89年9 月29日，以89年度戒毒偵
    字第1036號為不起訴處分確定。其復因違反毒品危害防制條
    例案件與竊盜案件，分別經本院以91年度訴字第203 號、91
    年度易字第1178號與91年度雄簡字第1131號判處有期徒刑9
    月、5 月與4 月確定，應執行有期徒刑1 年1 月與4 月，於
    93年2 月26日縮短刑期假釋出監，嗣於93年5 月23日因縮刑
    期滿而執行完畢。
二、詎甲○○仍不知戒除毒癮，明知海洛因業經公告列為毒品危
    害防制條例第2 條第2 項第1 款之第一級毒品，不得非法施
    用，竟於上開強制戒治執行完畢釋放後5 年內，又基於施用
    第一級毒品海洛因之概括犯意，自93年12月某日起起至94年
    9 月25日20時許止，平均2 至3 天施用1 次，在高雄市三民
    區○○○路422 巷22號及高雄市○○區○○街1 巷62號住處
    房間內，以將海洛因摻水稀釋放入注射針筒後施打之方式，
    連續施用第一級毒品海洛因多次。
三、為警先於94年2 月25日下午4 時30分許，在高雄市○○區○
    ○街87巷巷口附近為警查獲，並扣得第一級毒品海洛因1 包
    （淨重0.16公克，空包裝重0.27公克）；復於94年3 月11日
    20時30分許，在高雄市○○區○○街1 巷62號搜索查獲，並
    扣得注射針筒1 支、殘餘粉末膠袋1 只；又於94年3 月11日
    21時18分許，經通知採尿送驗，檢驗結果呈嗎啡陽性反應；
    末於94年9 月27日10時5 分許，在高雄市○鎮區○○路218
    號前臨檢查獲，並扣得第一級毒品海洛因1 小包（淨重0.20
    公克，空包裝重0.23公克）始悉上情。。
四、案經高雄市政府警察局左營分局報請臺灣高雄地方法院檢察
    署檢察官偵查起訴及移送併案審理。
    理  由
壹、程序部分：
    本件被告甲○○所犯為死刑、無期徒刑或最輕本刑為3 年以
    上有期徒刑以外之罪，其於準備程序中就被訴事實為有罪之
    陳述，經法官告知簡式審判程序之旨，並聽取公訴人及被告
    之意見後，依刑事訴訟法第273 條之1 第1 項規定，裁定由
    受命法官獨任進行簡式審判程序，合先敘明。
貳、實體部分：
一、上揭事實，已據被告於本院審理中坦承不諱，且其於94年2
    月25日、94年3 月11日（採集2 次）、94年9 月27日所採驗
    之尿液，經分別送往高雄市立凱旋醫院、長榮大學以GC/M S
    方法（氣相層析/ 質譜儀法）檢驗，結果均確呈第一級毒品
    海洛因代謝後嗎啡之陽性反應，此有該醫院94年3 月14日、
    94 年3月21日、94年10月11日濫用藥物尿液檢驗報告（參本
    院卷第30頁、第第44頁、第127 頁）及上開大學94年3 月24
    日確認報告各1 紙附卷可稽（參高市警三二分三字第094001
    6735號卷第13頁）；另扣案之不明粉末共2 小包，經送往法
    務部調查局鑑定，結果均確含第一級毒品海洛因成分，此有
    該局調科壹字第220019844 號、第00000000 0號鑑定通知書
    各1 紙在卷可佐（參本院卷第00、00頁）。又扣案之已施用
    注射針筒1 支、殘餘粉末膠袋1 只，經送請高雄醫學大學附
    設中和紀念醫院檢驗，結果均呈第一級毒品海洛因之陽性反
    應，此有上開醫院0000-000號、539 號之檢驗報告存卷可參
    （參本院卷第35頁、第36頁），足認被告上開自白確與事實
    相符，洵堪採為論罪科刑之依據。
二、又被告前因施用毒品案件，經本院以87年度毒聲字第4293號
    裁定送觀察、勒戒後，認有繼續施用毒品之傾向，再經本院
    以88年度毒聲字第63號裁定，令入戒治處所施以強制戒治1
    年，期間經停止戒治、撤銷停止戒治，嗣於89年8 月21日因
    戒治期滿執行完畢而釋放，復由高雄地檢署檢察官於89年9
    月29日，以89年度戒毒偵字第1036號不起訴處分確定等情，
    有臺灣高等法院被告前案紀錄表、被告刑案資料查註紀錄表
    、全國施用毒品案件紀錄表各1 份在卷可稽，被告於強制戒
    治執行完畢釋放後，5 年內再為本件施用毒品犯行，自應依
    法論罪科刑。是以本件事證明確，被告犯行堪以認定。
三、論罪科刑部分：
  (一)按海洛因係毒品危害防制條例第2 條第2 項第1 款所稱之第
    一級毒品，是被告施用海洛因之行為，係犯該條例第10條第
    1 項之施用第一級毒品罪。
  (二)被告持有第一級毒品，嗣進而施用之，持有之低度行為應為
    施用之高度行為所吸收，不另論罪。
  (三)又被告多次施用第一級毒品犯行，時間緊接、手法相同，顯
    係觸犯構成要件相同之罪，為連續犯，應依刑法第56條之規
    定，論以一罪，並加重其刑。
  (四)又被告前因違反毒品危害防制條例案件與竊盜案件，分別經
    本院以91年度訴字第203 號、91年度易字第1178號與91年度
    雄簡字第1131號判處有期徒刑9 月、5 月與4 月確定，應執
    行有期徒刑1 年1 月與4 月，於93年2 月26日縮短刑期假釋
    出監，嗣於93年5 月23日因縮刑期滿而執行完畢出獄等情，
    有刑案資料查註紀錄表及臺灣高等法院被告前案紀錄表各1
    份附卷可稽。詎其於前開有期徒刑執行完畢後5 年內，復犯
    本案有期徒刑以上之罪，為累犯，應依刑法第47條之規定，
    加重其刑，並遞加重之。
  (五)按刑法上之心神喪失與精神耗弱，應依行為時精神障礙程度
    之強弱而定，如行為時之精神，對於外界事務全然缺乏知覺
    理會及判斷作用，而無自由決定意思之能力者，為心神喪失
    ，如此項能力並非完全喪失，僅較普通人之平均程度顯然減
    退者，則為精神耗弱。本件被告甲○○經本院囑託財團法人
    台灣省私立高雄仁愛之家附設慈惠醫院，鑑定其行為時之精
    神狀態，該院認柯員（即被告）屬輕度智能不足、適應力不
    佳、邏輯思考、判斷力及衝動控制差，合併精神分裂症，明
    顯認知功能退化，易受同儕之影響，已達精神秏弱狀態，有
    該院94年10月17日九十四附慈精字第0942791 號函所附之精
    神鑑定書1 份在卷可稽，足證被告於案發時對於外界事務之
    知覺、理解能力較一般人明顯減退，為精神耗弱之人甚明。
    爰依刑法第19條第2 項之規定，減輕其刑，並依法先加後減
    。
  (六)移送併案意旨略以：被告自94年2 月間某日起至94年3 月11
    日晚上8 時30分許止，連續在高市三民區延吉1 巷62號住處
    ，施用第一級毒品海洛因多次；復於94年3 月11日21時18分
    許回溯24小時內，施用第一級毒品海洛因1 次；又於94年9
    月25日晚上8 時許，在高雄市三民區○○○路422 巷22號，
    施用第一級毒品海洛因1 次等事實。雖未據起訴，惟因與起
    訴之施用第一級毒品犯罪事實部分，具有連續犯之裁判上一
    罪關係，依審判不可分之原則，本院自當併予審理，附此敘
    明。
  (七)爰審酌被告前已因施用毒品案件經觀察、勒戒及強制戒治，
    並因此經判處有期徒刑9 月確定，本應徹底戒除毒癮，不料
    其竟仍繼續施用毒品，已如上述，顯見其並無戒除毒害之決
    心，本不宜寬貸，惟念其犯後坦承犯行，且施用毒品乃自戕
    一己之身體健康，並具有病患性人格之特質，行為本身對社
    會所造成之危害並非直接、巨大，並考量其施用毒品之期間
    、次數等一切情狀，量處如主文所示之刑，以資懲儆。
四、沒收部分：
    末按查獲之第一、二級毒品及專供製造或施用第一、二級毒
    品之器具，不問屬於犯人與否，均沒收銷燬之，毒品危害防
    制條例第18條第1 項前段定有明文。查扣案之不明粉末2 小
    包（分別為：淨重0.16公克，空包裝重0.27公克；淨重0.20
    公克，空包裝重0.23公克），經鑑定結果確含第一級毒品海
    洛因之成分，業如上述，且該包裝袋因與其內之毒品業已無
    法析離，應將之同視為第一級毒品，從而不問屬於犯人與否
    ，爰併依上開規定宣告沒收銷燬之。而鑑驗所耗損之毒品，
    既已費失，自無庸宣告沒收銷燬。又扣案之注射針筒1 支、
    殘餘粉末膠袋1 只，經鑑定結果，均呈第一級毒品海洛因陽
    性反應，亦如前述，顯見此等物品與第一級毒品海洛因無法
    析離，自應視同第一級毒品海洛因，而併依上開規定宣告沒
    收銷燬之，附此敘明。
據上論斷，應依刑事訴訟法第273 條之1 第1 項、第284 條之1
、第299 條第1 項前段，毒品危害防制條例第10條第1 項、第18
條第1 項前段，刑法第11條、第56條、第47條、第19條第2 項，
判決如主文。
本案經檢察官乙○○到庭執行職務
中　　華　　民　　國　　94　　年　　12　　月　　30　　日
                  刑事第八庭      法　官  李育信
以上正本證明與原本無異。
如不服本判決，應於收受送達後10日內向本院提出上訴書狀。
中　　華　　民　　國　　94　　年　　12　　月　　30　　日
 　　　　　　　　　　　　　       書記官  洪生輝
附錄本案論罪科刑法條：
毒品危害防制條例第10條第1項
施用第一級毒品者，處6月以上5年以下有期徒刑。
